【裁判字號】    96,上訴,4526
【裁判日期】    970411
【裁判案由】    殺人未遂
【裁判全文】
臺灣高等法院刑事判決                96年度上訴字第4526號
上  訴  人
即  被  告  乙○○
上  訴  人
即  被  告  子○○
上二人共同
選任辯護人  李祖麟律師
上列上訴人因殺人未遂案件，不服臺灣臺北地方法院96年度訴字
第927號，中華民國96年9月26日第一審判決（起訴案號：臺灣臺
北地方法院檢察署96年度偵字第9553號），提起上訴，本院判決
如下：
    主  文
原判決撤銷。
乙○○、子○○共同殺人未遂，各處有期徒刑柒年。
    事  實
一、緣乙○○、子○○與友人於民國九十六年五月六日凌晨，在
    臺北市中正區○○○路○段五十號地下一樓甲○○○○○○○○飲酒，適丁○○、戊○○、己○○等人亦於同處消費，惟
    戊○○與乙○○、子○○二人之友人因細故發生口角，雙方
    遂生心結，約同於該地一樓便利商店前廣場解決。乙○○、
    子○○二人於同日凌晨二時許，在便利商店前與丁○○及其
    友人互罵、互推，而子○○知其車輛後車廂中裝有二把刀具
    （一把長刀刃長約七十公分、一把料理刀刃長約三十公分，
    均經丟棄未扣案，無證據顯示為槍砲彈藥刀械管制條例列管
    刀具），乃交付車輛鑰匙予乙○○、並暗示「車上有東西，
    把東西拿下來」，乙○○聽聞隨即至車內取出上開長刀，折
    返後，舉刀揮舞，初始，其二人無非意欲持刀嚇阻對方，詎
    丁○○見狀並未嚇退，竟隨即上前搶刀，二人隨之扭打，丁○○以右手握住乙○○左手，問要不要把刀放下，正拉扯中
    ，丁○○因雨致面朝上滑倒，背對乙○○，子○○亦利用空
    檔至車內取出上開短刀前來，乙○○、子○○均怒而提升犯
    意，竟共同基於殺人之犯意聯絡，明知以上開刀具揮砍他人
    頸部、頭部及背部，將導致他人死亡，竟推由乙○○持上開
    長刀，先砍丁○○背部、再砍頭頸部，子○○則持刀砍丁○○背部，丁○○隨即爬起來，手握住乙○○的刀刃，乙○○
    將刀劃下去，丁○○欲逃跑之際，子○○復持刀揮砍，而中
    丁○○腿部，嗣丁○○友人將之拉出，始停，而乙○○、子
    ○○見已闖禍，將刀具放回車內後，子○○隨即驅車離去，
    於台北縣新莊二省道某處將刀械丟棄，乙○○則因滿身鮮血
    遭計程車拒載，在臺北市○○區○○路、許昌街口遊蕩，因
    衣褲沾染大量血跡而為警逮捕。而丁○○經送醫急救雖免一
    死，但仍受有左膝撕裂傷（三公分）、左頸撕裂傷（三公分
    ）、右背撕裂傷（八公分）、右腰撕裂傷（五公分）、頭皮
    削去（五公分×五公分）、左手臂撕裂傷（二點七公分）、
    左手掌撕裂傷（十公分，深約一公分，深可見骨）、左手拇
    指基部撕裂傷（十公分，深約一公分，深可見骨）、左手第
    二、三、四、五指共八條韌帶斷裂及左手第三指二條神經斷
    裂等傷害。
二、案經被害人丁○○訴由臺北市政府警察局中正第一分局報告
    臺灣臺北地方法院檢察署檢察官偵查後起訴。
    理  由
一、證據能力：辯護人辯稱：被告以外之人，於警詢說辭均無證
    據能力乙節，於法尚無不合。至於臺大醫院診斷證明書、病
    歷資料等，為從事業務人員，於業務上所需製作之文書，並
    無何不可信之狀況，依刑事訴訟法第一百五十九條之四第二
    款規定，自有證據能力，合先敘明。
二、另被告乙○○雖稱有精神疾病，惟自偵訊、原審及本院，均
    能陳述出生年月日、身分證號碼及家人之姓名、案發經過等
    情，尚難認有何心神喪失、精神耗弱之情況，而需停止審判
    ，併予敘明。
三、訊據上訴人即被告乙○○、子○○二人固不諱言：於前揭時
    地與被害人丁○○友人口角，乙○○自子○○處取得車鑰匙
    ，於車上取得一把長刀、返回現場後揮舞刀械，被告子○○
    亦由同車內取得短刀返回現場揮舞，嗣被害人丁○○左膝、
    左頸、右背、左手臂、左手掌多處撕裂傷、韌帶神經斷裂、
    併頭皮削去等傷害等情，惟均否認有何殺人之犯行，被告乙○○辯稱：伊係隨意揮砍，並未特定某部位，所為並非基於
    殺人之故意云云，辯護人則辯稱：乙○○於行為前早患有庚○○○○，多次自殺、又已長期未服藥，行為神智已有不清
    ，無法知悉行為之意思，符合刑法第十七條心神喪失、精神
    耗弱之規定，應可免責云云；被告子○○辯稱：伊取刀係為
    防身，且見對方人多，惟恐乙○○刀具遭搶後為人砍殺，方
    會向空中揮舞短刀以嚇阻對方，更為防止刀具傷人，短刀之
    刀鞘並未拔下，不可能砍殺丁○○，無任何殺人故意云云。
    經查：
（一）前揭時地被告乙○○、子○○與被害人丁○○友人口角，
      被告乙○○即由被告子○○處取得車鑰匙、自車上取出一
      把長約七十公分之刀具回現場後揮刀，後被告子○○亦由
      同車內取得長約三十公分之料理刀折返等情，為被告乙○○、子○○二人坦承不諱；且被害人丁○○因受被告二人
      砍殺結果，造成身體受有左膝撕裂傷（三公分）、左頸撕
      裂傷（三公分）、右背撕裂傷（八公分）、右腰撕裂傷（
      五公分）、頭皮削去（五公分×五公分）、上開傷口深度
      介於一公分至五公分不等；左手掌撕裂傷（十公分）、左
      手拇指基部撕裂傷（十公分）、左手第二、三、四、五指
      共八條韌帶斷裂及左手第三指二條神經斷裂、左手臂二點
      七公分撕裂傷等傷害等情，有臺灣大學醫學院附設醫院診
      斷證明書（偵卷第三十二、一一五、二一七頁）、96年5
      月24日校附醫秘字第0960001152號函暨所附丁○○病歷影
      本（偵卷第一三五頁至二一三頁）、復原中之傷勢照片（
      偵卷第二四二至二四六頁）等附卷可參；另左手臂傷勢並
      經原審勘驗在卷（原審卷第一○三頁反面），此部分事實
      堪予認定。
（二）被告子○○辯稱：沒有砍人，僅是朝空中揮刀等語，被告
      乙○○辯稱：未對特定部位砍等語，然查：目擊證人丙○○於原審證稱：我全程目擊。被告二人去車上拿刀下來，
      丁○○看到就過去要把刀拿下來，雙方拉扯時，乙○○好
      像情緒來了，我再看時，我是感覺乙○○可能要砍丁○○
      ，因為當時天雨路滑，丁○○就滑倒，背對乙○○，就看
      到比較高的被告乙○○拿很長的武士刀砍丁○○，乙○○
      砍的速度滿快的先砍背部、再砍頭，丁○○又爬起來，手
      握住乙○○的刀刃，乙○○就把刀劃下去，所以丁○○的
      手上有傷，而子○○是在丁○○滑倒之後，丁○○側躺背
      對著子○○跟乙○○，子○○也是砍背部，乙○○砍了四
      刀，子○○砍兩刀還是一刀。子○○就拿短刀也在砍，我
      嚇一跳，我原本站在旁邊，當丁○○跟他手握著刀，丁○○滑倒，之後丁○○爬起來，握乙○○的刀，我就把子○○拉開，我說大家都是好朋友不要這樣，我再過去乙○○
      那邊說『你已經把我朋友砍成這樣，把刀放下』，旁邊的
      朋友也在說把刀放下，這時乙○○就把刀放下，我就把丁○○拉開等語（原審卷第一六三至一六四頁），並稱：以
      我所見，丁○○滑倒之後，乙○○就一直砍，乙○○一開
      始從背部一直砍，乙○○在砍時，主要可能是針對背部，
      可能沒有在看，就一直砍，我後來看到丁○○的頭部被削
      了一大塊；乙○○朝丁○○砍的部位，就是針對丁○○的
      背部、頭部，我看到的是這樣等語（原審卷第一六五至一
      六六頁），核與證人即被害人丁○○於偵訊證稱：二人都
      有動手，他們不發一語就砍我，當中我有求饒叫他們不要
      殺我，他們不理我，後來我就昏倒。背部及腰部傷，是他
      們殺的，我叫他們不要這樣，他們就拿刀出來，準備殺向
      我，我抬起左手擋他們，所以我左手被砍到，頭皮部分已
      經被削掉；因為我出手制止，有抓住他的刀子，才沒有被
      砍到面部及胸部等語（偵卷第二二一至二二二頁，第二三
      八至二三九頁），大致相符，並有上開傷勢證明單據可參
      ，堪予採信，因此，被告二人所辯，即不可採。被告子○○見被告乙○○已持續揮砍倒地被害人丁○○之際，復積
      極加入對被害人丁○○揮砍，堪認被告乙○○之揮砍故意
      、行為，亦已與被告子○○共同合致，亦因共同正犯相互
      承繼其犯罪結果。
（三）被告二人揮刀殺人故意之認定：
    1.按頸部內含人體呼吸主要器官、更有大動脈流經，而頭部
      更為掌控人體精神意識知覺、各種器官正常運作中樞之大
      腦、小腦之所在，均屬人體之要害所在，若以尖銳刀具攻
      擊之，將切斷大動脈、呼吸器官、意識中樞，即有發生切
      斷動脈流血致死、甚或呼吸衰竭、喪失意志之死亡結果，
      此為眾所週知之經驗法則，被告二人為智能正常之人對此
      當亦知之。經查：
      (1)被告二人使用之刀具為長、短利刃之銳器，分別長約七
        十公分、三十公分，業據被告二人供認不諱，以此種刀
        具砍劃告訴人頸部之重要部位，難認無欲被害人死亡之
        心意。
      (2)觀諸被害人丁○○所受傷勢，在頭部、左頸部、右背部
        、右腰部、左膝部、左手掌等多處，顯見被告二人揮刀
        之次數非少，難認係單純嚇阻或傷害之意。
      (3)再觀被害人所受傷勢，除手掌外，其餘頭部、頸部、背
        部傷勢，傷口深度介於一公分至五公分不等，實已深入
        頭部、頸部，且手掌部分之傷勢，深可見骨（偵卷第二
        八六頁），足見被告等使力之猛、揮砍之無情。
    2.被告乙○○、子○○揮刀之際，就被害人身體之重要部位
      均未無何防護、避免，比較當時雙方優劣情勢：斯時持
      有武器者係被告子○○、乙○○二人，且係分持「刀刃長
      約七十公分」、「刀刃長約三十公分」之銳利刀具，其餘
      之人均「手無寸鐵」、毫無任何工具，已如前述，是被告
      等於武器上已占有絕對之優勢。雙方人數：被告子○○
      於持刀之前，即已向證人己○○要求「至樓下找同行者助
      陣」，而其同行者即共有七、八人等情，業經證人己○○
      證述明確（原審卷第一二○頁），而原審勘驗案發現場監
      視錄影光碟結果：由被告乙○○、子○○二人持刀前，爭
      執者僅有三人，至證人丁○○倒下之際其他參加者，亦僅
      四人等情（原審卷第五七頁至五八頁），則被告二人於人
      數上亦未處於劣勢。綜上，被告二人當時是處於優勢，倘
      僅係嚇阻對方，或單純傷害教訓對方，何需以此刀猛力揮
      砍？由此，益見被告二人有欲致人於死之意。何況，證人
      丁○○於原審結證稱：伊遭乙○○揮砍之時，係滑倒在地
      ，背朝乙○○、子○○二人，被告二人仍持續揮砍，抓刀
      防衛之際，乙○○更使力抽刀，子○○於伊欲逃跑時，還
      朝腿部揮刀等語（原審卷第一○一、一○二頁），核與證
      人丙○○證稱情節相符，則被告二人對已倒地之人，倘係
      出於嚇阻之意，以刀架其上，甚且腳踏其身，當數已足，
      何需對滑倒地上之人，自背後猛揮利刃？是被告二人對倒
      地之被害人，猶任意揮砍，非出於殺人犯意，為何？
    3.依前述被害人之傷勢，及被告乙○○身上白色衣物沾染鮮
      血四處噴濺等情，有被告乙○○為警逮捕時照片、扣案衣
      物照片等在卷可稽（偵卷第四六至四八頁），足見當時激
      烈情況，然被告二人，見此仍未停止任何之主動攻擊行為
      ，事後亦未對被害人為任何急救之動作，則被告二人下手
      堪認有奪告訴人生命之意，當非僅為教訓之「傷害」故意
      。綜上，依被告等下手之部位、次數、告訴人之傷勢、直
      至被害人受傷倒地後仍繼續施暴等情相參，又被告二人揮
      砍時並無未避開人體重要部位，而係朝頭部、頸部砍殺，
      堪認被告二人係基於殺人之犯意而砍殺被害人。被告二人
      均辯稱：並非故意殺人云云，即不可採。
（四）被害人雖實際受傷部位主要以左手、頭皮為主，尚未達重
      大不治之程度，但左手預估仍須進一步治療，且該時因故
      未能即時送醫救治，確有可能因失血過多而有生命危險之
      虞等情，有臺大醫院96年6月14日校附醫秘字第096000199
      9號函（偵卷第二八六頁）在卷可稽，堪認被害人上開受
      傷有致死之虞，係被告二人持刀砍殺所致，被告二人殺害
      被害人之行為，與被害人所受傷勢間有相當因果關係。
（五）被告子○○辯稱：刀未出鞘等語，惟如前述，證人丙○○
      已指證被告子○○執刀砍被害人，衡情，倘刀未出鞘，實
      難持以砍人，且證人己○○於原審結證稱：我是看到兩把
      亮亮的等語（原審卷第一二二頁），核與證人丁○○於原
      審證稱：子○○所砍殺之際，有直接看到刀刃，且砍下有
      聽到類似銅板丟至置水中噗通聲音等語相符（原審卷第九
      九頁背面、第一○○頁），堪予採信。至於證人己○○於
      原審辯護人詰問之際改稱：看到兩把亮亮的刀係由監視器
      內看得等語，然原審提示監視器錄得照片、質以：由監視
      器那根本無法見及刀具等情，旋改稱：確實監視器錄影帶
      看不清楚，係員警告知兩人拿刀等語（原審卷第一二三頁
      ），其反覆迴護之情，耀然可見，是證人己○○改陳：不
      知刀具刀鞘是否已經取下云云，不足採信。是被告子○○
      此部分所辯，即乏依據，不能採信。至於本院依職權函詢
      被害人丁○○就診之臺大醫院，有關其傷勢是由幾種刀刃
      所致等情，該院函覆稱：有關丁○○之傷勢係何種利刃所
      傷，建請由法醫學相關單位惠示意見為宜等語（本院卷第
      一二一頁），惟依臺大醫院檢送之病歷資料所示，最早之
      台北市政府消防局救護紀錄表（偵卷第一五二頁背面），
      亦僅書面紀錄傷勢所在，並無照相存證，實難以此判別該
      書面所載傷勢是何種刀刃所傷，而其餘病歷資料，雖有一
      張手掌X光片（偵卷第一三八頁），亦無從判別凶器為何
      ，顯然資料欠缺，且如前所述，此部分事證已明，因認無
      再送請法醫學單位鑑驗之必要，附此敘明。
（六）被告子○○辯稱：取刀具解救乙○○等語，然於現場爭吵
      、被告二人尚未取刀之際，連同被告二人，僅約有五人在
      場（另一名男子站立於他處，並未加入），後雙方發生激
      烈肢體碰觸、被告前往取刀至被害人丁○○倒地之前，扣
      除被告乙○○、子○○、及被害人丁○○外，左近至多亦
      僅有其他四名男子在場，亦無人圍住、並毆打被告乙○○
      等情，業經原審勘驗明確，製有勘驗筆錄（原審卷第五七
      頁反面），並有擷取光碟照片在卷可稽（原審卷第六十至
      六七頁），於被告二人取刀前，現場僅有三名外人在場，
      併無被告乙○○遭多人圍毆之景；且現場之人，除被告二
      人持刀、亮刀之外，其餘之人均無任何武器，則被告乙○○有何需取刀解圍之必要？是被告此部分所辯，亦違常情
      ，不足採信。
（七）被告子○○辯稱：有拉乙○○不要過去，足認任無殺人故
      意等語，被告乙○○辯稱：當時持刀向後，並非朝被害人
      ，足認無殺人故意等語經查：經本院勘驗本件錄影光碟，
      固有被告子○○抱拉被告乙○○，及被告乙○○當時持刀
      朝右後方之畫面（本院卷第八五頁反面），然查：有關被
      告二人砍殺被害人之關鍵情況，恰為監視器之死角，而未
      將之錄影下來，所錄者無非砍殺之前與之後之情況，而上
      開被告二人之持刀或拉抱畫面，係在被害人被砍前或被砍
      後之畫面，尚不能以此推論被告二人砍殺之情況，更不能
      以此推論被告二人無殺人犯意，是被告二人此部分所辯，
      亦不可採。
（八）被告乙○○辯稱：案發前喝二十一杯十CC伏特加，已有酒
      意云云。然觀諸被告乙○○於事發後，就本件事情相關陳
      述並無任何模糊，且於行為後三小時即九十六年五月六日
      上午四時二十分警訊，經員警告知得拒絕夜間訊問後，隨
      即瞭解、並行使夜間訊問之拒絕權等情（偵卷第七頁），
      顯見被告乙○○縱有飲酒，且因情緒高漲易怒、難受控制
      ，然自其案發當時與通常一般人無異，顯見是非判斷能力
      尚未因受酒精作用而顯較通常一般人減損，其行為時之精
      神狀態並未顯然低於通常一般常人。因此，被告乙○○辯
      稱：已有喝酒云云，與本件事實之認定無涉，且不影響其
      罪責，不足採為有利之證據。
（九）辯護人辯稱：乙○○於本件行為前即患有嚴重憂鬱症、被
      害妄想症，長久未服用藥物，於揮刀丁○○時因此二病症
      干擾，而有精神障礙不能辨識行違法、欠缺辨識能力云云
      ，並提出宏仁醫院診斷證明書為佐。原審將被告乙○○送
      請鑑定結果為：(1)前確實曾因嚴重型憂鬱症自九十四年六
      月六日起至六月十三日止、及九十四年六月二十七日起七
      月十二日止至國軍北投醫院精神科住院治療，惟至九十四
      年八月三十日即停止回診、服藥，故迄今仍有嚴重型憂鬱
      症之情狀，惟並無其他藥物濫用之情形，(2)於理學檢查結
      果均屬正常，而在心理檢測方面就班達檢測、貝克憂鬱量
      表結果顯示被告挫折忍受力差、缺乏自我控制能力，易受
      情境影響，而有情緒不穩、衝動反應，基本人格上有自貶
      、抑鬱之特質，對衝動控制力不佳、缺乏疏導情緒策略，
      (3)且被告乙○○自警訊、偵查、迄本院辯論終結，並未提
      出任何幻聽、幻視「妄想被害之情境」，於鑑定時就本件
      之過程有關取刀、爭執、砍殺等描述，邏輯清晰，更與卷
      內案發後6小時之陳述大致相符，顯見被告乙○○行為時
      之辨識能力並無異常，(4)再由被告乙○○於行為後三小時
      警訊，經員警告知得拒絕夜間訊問後，隨即瞭解、並行使
      夜間訊問之拒絕權，是可認被告乙○○於行為時之思考能
      力亦無任何異常情形，於行為言語切題、注意力集中，並
      與員警態度合作、意識清醒；故被告乙○○由九十四年八
      月三十日最後一次看診日至本件發生已有長期未為門診、
      服藥，於該時應屬「嚴重型憂鬱症緩解期」，其判斷力、
      與控制力雖較一般人薄弱，但行為時意識清楚、思考邏輯
      並無證據可認其攻擊行為係因憂鬱症、或被害妄想症所產
      生等情，有國軍北投醫院九十六年八月二十九日精神鑑定
      報告書在卷可參（原審卷第一九七至二○四頁），且參酌
      被告乙○○於案發後數小時至原審調查審理之表述，就其
      案發期間事實部分均能正常陳述，明白於關鍵處為辯駁、
      閃躲，表示明瞭犯罪情節與可能發生之後果，足徵被告乙○○於行為時之精神狀態並無精神障礙、心智缺陷致不能
      辨識行為違法，亦未欠缺依其辨識而行為之能力，且上開
      能力並無顯著減低之情形，是被告乙○○及辯護人辯稱：
      達精神耗弱、心神喪失云云，顯不可採。至被告乙○○及
      辯護人另聲請傳喚證人即乙○○之母壬○○以證明被告精
      神狀況等情，惟因被告乙○○之精神狀況業經專業醫師鑑
      定明確，核無傳喚之必要，附此敘明。
（十）有關被告二人，何者先動刀砍被害人頭部，被害人丁○○
      於原審謂係：被告子○○，與證人丙○○所述：係被告乙○○等語不同，然查：被害人丁○○於偵訊稱：不知背部
      及腰部為何有傷，是他們殺的，我叫他們不要這樣，他們
      就拿刀出來，準備殺向我，我抬起左手擋他們，所以我左
      手被砍到，頭皮部分已經被削掉；因為我出手制止，有抓
      住他的刀子，才沒有被砍到面部及胸部等語（偵卷第二三
      八至二三九頁），並未指稱是被告子○○，且於原審先稱
      是被告乙○○，而後改稱被告子○○（原審卷第一○三頁
      ），顯然有所猶疑，衡情，當時情況緊急混亂，被害人不
      無誤認之虞，因此，當以旁觀者即證人丙○○所述為可採
      。
（十一）有關被害人丁○○於案發時有無求饒乙節，被害人丁○○稱：當時我有向二嫌犯求饒等語（偵卷第二二二頁）
        ，證人丙○○：當時我是聽到上面的人說不要再砍，至
        於丁○○本身，我是沒有聽到他說等語，固有出入，惟
        被害人若求饒聲不大，則證人未聽聞，亦不違常情，尚
        不能以此，而認証人丙○○所述不可採。至被害人丁○○或稱：滑倒之原因，是子○○砍到我後面頭皮的地方
        ，我就跌倒臉朝下等語，或稱：乙○○是在我前面拿刀
        起來，剛好我跌倒時等語，有所不同，而證人丙○○證
        稱：被害人握住乙○○手之際滑倒等語（原審卷第一六
        九頁），兩相比對，以被告乙○○持刀時，被害人滑倒
        乙節，被害人與證人所稱相符，堪予採信。
（十二）至於被害人丁○○與證人丙○○，就被告子○○揮刀次
        數、被告乙○○揮刀時間長短等，固有不同陳述，惟衡
        情，上開持刀衝突，發生時間甚短，而一般人就瞬間、
        緊急之事，固能記得梗概，然就其細節，實難鉅細靡遺
        ，且因個人觀察、記憶能力，而異其事後轉述結果，因
        此，其二人就此細節部分為不同陳述，本在情理之中，
        尚難以此，即認所述不可採。
（十三）證人癸○○固證稱：被告乙○○與被害人抱在一起，被
        拉開後，就沒砍被害人等語（本院卷第一一五頁），惟
        被害人確有上開傷勢，本院以此相質問，證人癸○○竟
        然沉思不答（同上卷頁），是其證言與事實有間，不能
        採信。至於證人癸○○又稱：有看到被告子○○手上拿
        黑黑的東西約有十幾公分，但我沒看到是否有砍，因我
        站比較裡面，且那個角度也看不清楚，而被告乙○○與
        被害人丁○○抱在一起時，被告子○○在做什麼，我不
        知道，因我站比較裡面那角度也看不清楚等語（本院卷
        第一四六頁，一四七頁），是證人癸○○既因所佔位置
        ，未看清楚現場狀況，其此部分所陳，即難採為有利被
        告等之依據。
（十四）被告乙○○及辯護人聲請傳喚證人辛○○以證明：「現
        場口角內容」等情，惟原審勘驗現場錄影光碟顯示，被
        告子○○、乙○○與被害人口角之「現場」係該處一樓
        便利商店前廣場，而該時並無任何「女子」在場，此有
        勘驗筆錄、光碟擷取畫面在卷可查，是證人辛○○並非
        實際被告二人與被害人爭執現場目擊者，至多僅能證明
        於事前於「地下室」另一爭執，或為被告二人行為「動
        機」之證明，惟此「動機」業經第一現場證人丁○○、
        丙○○二人證述明確、並經勘驗光碟已臻明確，無再為
        傳喚證人辛○○之必要，附此敘明。
綜上，被告等所辯，均不足採，本件事證明確，被告二人殺人犯
行堪以認定。
四、核被告乙○○、子○○二人手持刀刃殺害他人之行為，然因
    救治得宜，未生死亡之結果，其犯罪尚屬未遂，核其所為係
    犯刑法第二百七十一條第二項、第一項之殺人未遂罪，應依
    刑法第二十五條第二項之規定減輕其刑。被告二人共同犯罪
    ，彼此間有犯意聯絡及行為分擔，均為共同正犯。
五、原審以事證明確，予以論罪科刑，固非無見，惟先下手砍
    被害人者，應係被告乙○○，原審誤為被告子○○；被害
    人左手掌撕裂傷（十公分），依臺大醫院函所示僅一處（偵
    卷第二八六頁），然原判決事實欄及理由欄均載有二處，尚
    有誤會，被告等上訴，猶執陳詞，否認犯行，為無理由，然
    原判決既有上開瑕疵，即屬不能維持，應由本院撤銷改判。
    爰審酌被告二人因細故，即下殺手，且被害人已然倒臥、毫
    無防禦能力而求饒，猶不罷手，及被害人所受傷勢，被告等
    犯後否認犯行，並歸咎於被害人，未能尋得被害人之諒解、
    未賠償被害人任何損害，併被告等犯罪之動機、目的、犯罪
    時所受之刺激、犯罪之手段、犯人之生活狀況、品行、智識
    程度、犯人與被害人平日之關係、犯罪所生之危險或損害、
    犯罪後之態度等一切情狀，各量處有期徒刑七年。另被告二
    人殺人所用之長刀、短刀均未扣案，被告子○○供稱：於行
    為後已隨意丟棄於臺北縣二省道附近草叢，再為尋找時業已
    滅失無法尋獲等語（原審卷第二二頁，第一八一頁），顯已
    滅失，亦無證據足認係違禁物品，爰不另為沒收之諭知。
據上論斷，應依刑事訴訟法第三百六十九條第一項前段，第三百
六十四條，第二百九十九條第一項前段，刑法第二十八條、第二
百七十一條第二項、第一項、第二十五條第二項，判決如主文。
本案經檢察官王壬貴到庭執行職務。
中    華    民    國    97    年    4     月    11    日
                  刑事第十八庭審判長法  官  吳鴻章
                                    法  官  陳健順
                                    法  官  周政達
以上正本證明與原本無異。
如不服本判決，應於收受送達後十日內向本院提出上訴書狀，其
未敘述上訴之理由者並得於提起上訴後十日內向本院補提理由書
（均須按他造當事人之人數附繕本）。
                                    書記官  莊昭樹
中    華    民    國    97    年    4     月    11    日
附錄：本案論罪科刑法條全文
刑法第271條（普通殺人罪）
殺人者，處死刑、無期徒刑或10年以上有期徒刑。
前項之未遂犯罰之。
預備犯第1項之罪者，處2年以下有期徒刑。


司法院資訊處製作；財團法人民間司法改革基金會備份。
